臺灣基隆地方法院刑事判決　　　　　　　　　　　　　九十一年度交易字第三二號
　　公　訴　人　臺灣基隆地方法院檢察署檢察官
　　被　　　告　丙○○
右列被告因過失傷害案件，經檢察官提起公訴（九十一年度偵字第一八一三號），本
院判決如左：
    主  文
丙○○因過失傷害人，處有期徒刑伍月，如易科罰金，以參佰元折算壹日。
    事  實
一、丙○○於民國九十一年五月十三日凌晨四時五十分左右，駕駛車牌號碼ＤＱ─一
    九七二號自用小客車，沿基隆市○○路由南向北，往八斗子方向行駛，行經中正
    路與信一路三岔路口，該處路段限速為時速四十公里，雖為雨天之天候，然有夜
    間照明，路面無缺陷，無障礙物，視距良好，丙○○應注意該處之行車速度不得
    逾四十公里，且行近行人穿越道前，應減速行駛讓行人先行通過，並應注意車前
    狀況，隨時採取必要之安全措施，然依當時情形，又無不能注意之情事，竟疏於
    注意，貿然以時速四、五十公里之速度超速行駛，並於通過該處路口行近行人穿
    越區前，見行人乙○○正由東往西橫越馬路，竟未暫停讓行人先行通過，反加速
    通過，致其自用小客車右前車頭撞及乙○○左側，導致乙○○因此受有顱內蜘蛛
    膜下腔出血、頭皮裂傷、脾臟裂傷合併腹腔內出血、後股腔血腫、左側大腿骨頸
    部骨折、右腓骨骨折及多處擦傷及撕裂傷等傷害。
二、案經基隆市警察局第二分局報請臺灣基隆地方法院檢察署檢察官依職權指定被害
    人乙○○之子甲○○代行告訴而偵查起訴。
    理  由
一、訊據被告丙○○對於駕車不慎撞及行人乙○○一事坦承不諱，惟辯稱：「當時伊
    所在南北向車道之交通號誌燈為綠燈，見前方之被害人乙○○正闖紅燈行至東西
    向馬路中間，被害人見伊駕車過來便停住，伊見被害人停住欲讓伊先行，於是加
    速通過，未料被害人又突然前進，以致伊反應不急，撞上被害人」云云。經查，
    本件肇事地點為基隆市○○路、信一路三岔路口，肇事當時之天候雖為雨天，但
    雨勢甚小，且有夜間照明，視線尚稱良好，此外路面無缺陷，亦無障礙物等情，
    有交通事故調查報告表及車禍現場相片六張在卷可稽；依當時天候、路況等情形
    ，被告若確實注意看清前方路況，必能注意及車前狀況，且被告亦自承早已看見
  被害人已行至馬路中央，衡諸上揭一切情狀，在肇事當時又無不能注意之情事，
    竟疏未注意而駕駛自用小客車以時速四、五十公里之速度行駛於市區道路，並於
    行經肇事之行人穿越道時，見有行人乙○○正穿越馬路，亦未暫停讓行人優先通
    過，反臆測被害人乙○○欲讓被告先行，而貿然加速行駛，以致肇事，有基隆市
    警察局九十一年五月十三日基警交字第Ｒ00000000號所附舉發違反道路
    交通管理事件通知單一紙在卷足憑，且經本院依職權台灣省基宜區車輛行車事故
    鑑定委員會鑑定肇事責任之結果，亦同此認定為「丙○○駕駛自小客車行近行人
    穿越道前，未減速反超速行駛且未停讓行人先行通過，有違反道路交通安全規則
    第九十三條、第一百零三條」等情，有該會基宜鑑字第九一０四三一號鑑定意見
    書在卷可考，顯然被告之行車確有過失無訛。按行車速度，應依標誌之速限行駛
    ；汽車行進中，駕駛人應注意車前狀況，隨時採取必要安全措施；汽車行近行人
    穿越道前，應減速慢行，遇有行人穿越時，無論有無交通警察指揮或號誌指示，
    均應暫停讓行人先行通過，道路交通安全規則第九十三條第一項第一款、第九十
    四條第三項及第一百零三條分別定有明文。被告為汽車駕駛人，自應注意並遵守
    上述道路交通安全規則，竟疏未注意，致被害人乙○○受有顱內蜘蛛膜下腔出血
    、頭皮裂傷、脾臟裂傷合併腹腔內出血、後股腔血腫、左側大腿骨頸部骨折、右
    腓骨骨折及多處擦傷及撕裂傷等傷害，有行政院衛生署基隆醫院診斷證明書二張
    附卷足憑，被告之過失駕車行為，與被害人之傷害結果間，具有相當因果關係，
    已堪認定，被告過失傷害事證明僅，犯行洵堪認定，應依法論科。至於被告另辯
    稱「當時行駛之車道為綠燈，被害人闖紅燈」一節，然依前開道路交通安全規則
    第一百零三條之規定，被告駕駛汽車行近行人穿越道前，應減速慢行，遇有行人
    穿越時，無論有無交通警察指揮或號誌指示，均應暫停讓行人先行通過，被告既
    未減速讓行人乙○○優先通過，反而加速行駛，顯已違反前開規定，其過失責任
    自堪認定，不得以被害人違反燈號穿越馬路云云，做為其減免刑事過失傷害責任
    之依據，附此說明。
二、核被告所為，係犯刑法第二百八十四條第一項前段之過失傷害罪。又被告為汽車
    駕駛人，行經行人穿越道而不依規定讓行人優先通行，已如前述，其因而致人受
    傷，應依道路交通管理處罰條例第八十六條第一項之規定，加重其刑至二分之一
    。爰審酌被告因一時疏忽而肇事，被害人所受傷害狀況非輕，及被告犯後坦承犯
    行之態度，尚未與被害人達成民事賠償和解等一切情況，量處如主文所示之刑，
    並諭知易科罰金之折算標準，以示懲戒。
據上論斷，應依刑事訴訟法第二百九十九條第一項前段，刑法第二百八十四條第一項
前段、第四十一條第一項前段，道路交通管理處罰條例第八十六條第一項，罰金罰鍰
提高標準條例第一條前段、第二條，判決如主文。
本案經檢察官李辛茹到庭報行職務。
中        華        民        國     九十一    年    九     月   二     日
                                    臺灣基隆地方法院刑事第三庭
                                          法  官    何  怡  
右正本證明與原本無異。
對於本件判決如有不服，應於收受送達後十日內，向本院提出上訴狀，上訴於臺灣高
等法院，並按他造當事人之人數附具繕本。
                                          書記官    湯  惠  芳
中        華        民        國     九十一    年    九     月   四     日
附錄論罪法條
刑法第二百八十四條第一項：
因過失傷害人者，處六月以下有期徒刑、拘役或五百元以下罰金。致重傷者，處一年
以下有期徒刑、拘役或五百元下罰金。
